【裁判字號】    95,消簡上,2
【裁判日期】    950904
【裁判案由】    損害賠償
【裁判全文】
臺灣臺北地方法院民事判決             95年度消簡上字第2號
上  訴  人  祥樂旅行社股份有限公司
法定代理人  丙○○
訴訟代理人  郭宏義律師
複代理人    黃世芳律師
被上訴人    乙○○
                        號
            甲○○
上列二人共同
訴訟代理人  陳靜育律師
上列當事人間請求損害賠償事件，上訴人對於中華民國九十五年
二月三日臺灣臺北地方法院臺北簡易庭94年度北消簡字第21號第
一審判決提起上訴，本院於95年8月21日言詞辯論終結，判決如
下：
    主  文
原判決關於命上訴人給付被上訴人各超過貳萬陸仟玖佰伍拾元本
息部分，及該部份假執行之宣告，暨訴訟費用之裁判均廢棄。
上開廢棄部分，被上訴人在第一審簡易之訴駁回。
其餘上訴駁回。
被上訴人乙○○追加之訴駁回。
第一、二審訴訟費用由上訴人負擔五分之一，餘由被上訴人負擔
。追加之訴訴訟費用由被上訴人乙○○負擔。
    事實及理由
壹、程序方面：按於第二審程序，訴之變更或追加，非經他造同
    意，不得為之。但第255條第1項第2款至第6款情形不在此限
    。又按訴狀送達後，原告不得將原訴變更或追加他訴，但請
    求之基礎事實同一，或擴張或減縮應受判決之聲明者，不在
    此限，民事訴訟法第446條第1項、第255條第1項第2、3款分
    別定有明文，此為簡易程序所準用（民事訴訟法第436條之1
    第3項參照）。經查，被上訴人乙○○於原審依二造之旅遊
    契約請求上訴人賠償旅遊費百分之一百之違約金53,900 元
    ，嗣於本院主張依同一旅遊契約，追加請求違約金9,000元
    ，核屬請求之基礎事實同一，且屬聲明之擴張，依上開規定
    ，應予准許。
貳、被上訴人起訴主張：
一、被上訴人於民國94年7月間，見上訴人於網路上所刊登之「
    88節頂級～珍愛皇宮6天」印度團體旅遊行程廣告。經被上
    訴人乙○○以電話與上訴人員工蕭均如聯繫，被上訴人二人
    參加上訴人所辦理之「88節頂級～珍愛皇宮6 天」印度團體
    旅遊，被上訴人要求商務艙，上訴人同意全部費用一人為53
    ,900 元，被上訴人乙○○於94年8月1日將上訴人所傳真之
    信用卡空白簽帳單填妥回傳上訴人以繳清團費，被上訴人並
    於收受同日向發卡銀行請款完竣。詎料，上訴人胡姓主管於
    94年8月4日致電被上訴人乙○○，表示因蕭均如弄錯，將單
    程升等商務艙費用，誤為來回升等商務艙費用報價，如要升
    等為來回均搭乘商務艙，應為每人加付18,000元。經溝通後
    ，被上訴人乙○○願意就其個人部分，變更前揭特約內容為
    加付18,000元升等為來回商務艙，但同時表明此部分特約之
    變更不在被上訴人甲○○授權範圍之內，請上訴人自行向被
    上訴人甲○○協商是否同意吸收該9,000元之價差。然上訴
    人於94年8月4日傳真與被上訴人甲○○之契約書，仍於第5
    條記載：「＊（包含單程商務艙）伍萬參仟玖佰元整」，復
    於第36條第1項第2款記載：「＊二、二人成行，同意不含領
    隊。」，除未經被上訴人甲○○同意，片面變更關於加價
    9,000元來回搭乘商務艙之特約外，且違反旅行業管理規則
    第36條「應派遣領隊全程隨團服務」之規定。被上訴人甲○
    ○於94年8月6日傳真發存證信函表示拒絕同意上訴人片面變
    更契約內容，上訴人於收受後向被上訴人乙○○表示不滿，
    並邀請被上訴人二人於94年8月8日至上訴人處協商，被上訴
    人乙○○不願出席，被上訴人甲○○則依約前往協商。協商
    過程中，上訴人主管管中岳承認係蕭均如疏失報價錯誤，並
    表示上訴人願吸收被上訴人甲○○的9,000元升等差價，但
    堅持不派領隊。被上訴人甲○○則提出「若不派領隊，則應
    為被上訴人二人加保50,000,000元意外險及5,000,000元傷
    害醫療險」之替代方案，惟遭上訴人拒絕。但既然兩造契約
    已經成立，僅就變更部分契約內容未達意思表示一致，當然
    應按兩造已經合致之契約內容履行。詎料上訴人在被上訴人
    二人無解除契約之意思表示的情形下，當場告知不願出團，
    顯然故意違反兩造契約，並造成被上訴人損害。依國外旅遊
    定型化契約規定，上訴人於出發當日以後通知被上訴人旅遊
    無法成行，應賠償被上訴人旅遊費用百分之一百之違約金，
    本件旅遊每人團費為53,900元，故上訴人應賠償被上訴人每
    人53,900元之違約金。依旅遊契約法律關係、消費者保護法
    第51條規定起訴請求。
二、上訴人於第一審主張「本件兩造於洽談契約內容時，被告 (
    指本審上訴人)係依原告 (本審被上訴人)，．．．．是以本
    件依被告與原告合致之契約內容為單程商務艙之給付，被告
    並依此合意而為履約之行為 (即以單程商務艙購買機票)。
    」，然於本審上訴人改主張「上訴人之職員蕭均如，係以二
    人搭乘來回商務艙須加價36,000元 (即各18,000元)之費用
    報價，並得被上訴人之同意」，上訴人前後之主張不同，且
    新舊主張之事實完全相反，顯見上訴人捨棄原主張改提新的
    攻擊防禦方法，而有違反民事訴訟法第447條第一項之規定
    ，鈞院應依民事訴訟法第447條第三項規定駁回其該主張。
三、就領隊部分上訴人於原審時亦主張「雙方於最初接洽時就領
    隊派遣之方式，並無約定」，然於本審改主張「被上訴人同
    意上訴人可以不派遣隨機領隊，上訴人才依約兌現信用卡帳
    單及購買機票」，顯然亦屬新的攻擊方法，違反民事訴訟法
    第447條第一項之規定，依法應駁回。
四、另就上訴人所提出之錄音帶僅是一部分而已，有關被上訴人
    與蕭均如間，及韋中原與被上訴人乙○○間之電話對話，甚
    且，94 年8月8日上午被上訴人甲○○被迫到上訴人公司協
    商之錄影，上訴人僅截取中間一小段而已，並未全程原貌呈
    現，且上訴人所提出之DVD8月8日上午的協商只有聲音並無
    影相，從上訴人為何不敢全部提出一節，足證其虛心不實。
    又就未提出的對話就此部分上訴人抗辯謂當初未有錄音，故
    無法提出，然此為謊言，蓋考稽上訴人上訴理由狀檢附之錄
    音內容「胡：沒關西啦，這有電話錄音沒有關係，這有電話
    錄音都沒有關係」 (第二頁第27行)，現又稱沒有錄音，前
    後矛盾基此，上訴人稱無錄音一節，顯非實在。再者，上訴
    人所提出之錄音，僅是被上訴人乙○○與上訴人公司員工胡
    韻華與乙○○間片段的電話談話內容，而非整個交易全程之
    對話，尤有甚者，關於系爭旅遊之契約內容蕭均如談話，上
    訴人卻不敢提出錄音，足證上訴人又想援用第一審的不誠實
    的手段有意隱瞞原來事實之真象，斯此上訴人僅以事後且片
    段之對話，企圖將違約之則推卸與被上訴人甚明，該片段之
    錄音要難採為有利於上訴人之證據。
五、依據表訂團費每人49,000元，兩人成行，優惠10,000元，加
    上每人升等來回搭乘商務艙費用18,000元，為49,000*2-10,
    000+18,000*2=125,000元而非107,800元，而被上訴人於94
    年8月1日簽單上簽署107,800元之刷卡金額回傳上訴人公司
    ，上訴人公司無異議收受後當日即向銀行請款完畢，顯然蕭
    均如係以升等來回搭商務艙每人加價9000元為基礎向被上訴
    人報價。兩造合意之旅遊契約內容，係以上訴人二人參加上
    訴人辦理之「88節頂級～珍愛皇宮6天」印度團體旅遊，94
    年8月8日出團，除兩造特約由被上訴人每人額外加付9,000
    元後升等為來回搭乘商務艙外，旅程與膳宿與交通等服務依
    網路內容及上訴人傳真被上訴人之說明單所載，加上自付升
    等商務艙費用後，每人團費為53,900元。嗣後上訴人公司向
    被上訴人表示來回商務艙每人應18,000元，蕭均如計算錯誤
    ，向被上訴人要求追加付9,000元，被上訴人乙○○原來不
    同意負擔蕭均如之錯誤，後經蕭均如、黃韻華之請求，同意
    多付其個人部分之9000元，被上訴人此項主張自始未變更，
    反觀此部分上訴人先於原審中否認，並要求蕭均如到庭陳述
    不實的證言，附合其主張，嗣於本審上訴人突然翻異原審之
    主張，竟改稱兩造契約約定為來回搭商務艙，前後不一，足
    證上訴人為求勝訴，信口開河，其主張要無可信餘地。
六、有關領隊部分，被上訴人甲○○於94年8月4日下午十八時五
    十分才收到上訴人公司定型化旅遊契約發現契約上加註「（
    包含單程商務艙）伍萬參仟玖伯元整」、「二人成行同意不
    含領隊」與原約定之事項不符，甲○○即向上訴人公司表示
    不同意上訴人任意變更契約內容約定，並於8月6日以書面之
    存證信函通知上訴人公司，且查依據上訴人於原審訴狀中自
    認是於8月5日才至華航訂購單程商務艙機票，並非如上訴人
    於雙方確認後才傳真契約書及訂好票，由此可證上訴人員工
    胡韻華於錄音內容中一再狡辯，自說自話企圖將要被上訴人
    落其陷阱而達無法出團之故意。此由乙○○於錄音中表示「
    黃：好，你講的是團，領隊要給我」，「胡：我現在合約不
    足10個人，我是可以不出團」、「胡：那禮拜一我還是依照
    我們的誠信我還是讓你出發，兩個人我還是讓你走」、「黃
    ：你說你電話有錄音，你們蕭均如講的，承諾我的不管是個
    人還是四個人就是要出團」、「黃：旅行社說倆個人變成自
    由行，對不起，我不接受」、「黃：我要領隊，因為兩人成
    行，這不是自由行，你們小姐傳給陳先生的合約我看到他把
    我們改成說我們兩個是自由行」上訴人公司一再企圖單方變
    更契約內容，而甲○○並未同意上訴人之變更。再者，依據
    「 (十)領隊旅行業應指派領有領隊執業證之領隊。旅客因
    旅行業違反前項規定，致遭受損害者，得請求旅行業賠償。
    領隊應帶領旅客出國旅遊，並為旅客辦理出入境交通、食宿
    、遊覽及其他完成旅遊所須之往返全程隨團服務。」為旅遊
    業之中央主管機關交通部觀光局以88年5月18日交路88(一)
    字第04164號公告發布之「國外旅遊定型化契約應記載及不
    得記載事項」壹、應記載事項第十點所明載。系爭旅遊既為
    國外團體旅遊契約，依前所述，不論兩造間就是否派遣領隊
    一節為意思表示合致，均視為兩造約定上訴人應派領有領隊
    執業證之領隊帶領被上訴人出國旅遊，並為上訴人辦理出入
    境交通、食宿、遊覽及其他完成旅遊所須之往返全程隨團服
    務。上訴人片面於傳真上甲○○之契約書36條1項第2款記載
    「*二人成行，同意不含領隊。」，均不生效力。況且如前
    說明甲○○自始至終就上訴人單方為不含領隊之變更表示不
    同意。
七、被上訴人參加系爭印度旅遊，是為歡渡七夕情人節，然因上
    訴人故意違約造成被上訴人兩人無法到印度渡假，94年8月8
    日晚上被上訴人於中正機場遭上訴人公司惡意放鴿子，而既
    被放鴿子，被上訴人只好改到其他地區渡假，乃屬被上訴人
    之權利，而被上訴人認為改到其他地區渡假係因上訴人惡意
    違約所致，請求該項額外支付之損失，何來之詐欺，倘本件
    上訴人不惡意違約，8月8日被上訴人已搭商務艙到印度渡假
    ，被上訴人那需委屈購票要到別處渡假？再者，被上訴人該
    項主張原審法院認無因果關係，被上訴人就此並未上訴？反
    觀上訴人上訴人於先迄今仍不思故意違約之惡行，拿一些與
    本案無關之事，企圖營造其無違約之假象，殊無可採。
參、上訴人則以：
一、上訴人之職員蕭均如，係以二人搭乘來回商務艙加價36,000
    元（即各18,000元）之費用報價，並得被上訴人之同意：
    上訴人公司之承辦人蕭均如與乙○○接洽時即明白告知：「
    我當時是向乙○○表示，一個人單程商務艙的金額加9,000
    元」，雖然蕭均如傳給乙○○之「單據僅記載9,000元乘以2
    ，沒有乘以4」，但蕭均如立即用電話與乙○○聯絡，確認
    二人欲改搭乘來回商務艙，並得到乙○○同意補差額之承諾
    ，有胡韻華之通話紀錄可憑，被上訴人就上訴人公司業務主
    任胡韻華之上開對話內容，亦不否認，乙○○在對話中表示
    ：「後來呢，我跟我朋友講，因為這個錢是二個人付的，他
    說你要補，那你去補你的」，足證上訴人公司之承辦人員蕭
    均如係以被上訴人二人若改搭雙程商務艙必須加價36,000元
    之價格與乙○○（並代理甲○○）達成契約之合意。
二、被上訴人同意上訴人可以不派隨機領隊，上訴人才依約兌現
    信用卡帳單及購買機票：由於本件印度旅遊僅有被上訴人二
    人報名，上訴人公司職員蕭均如於徵得被上訴人同意可以不
    派隨機領隊，才兌現信用卡旅遊費用並向航空公司購買機票
    ，有下列對話可證：「胡韻華：.... 當時蕭小解跟你們講
    說兩個人出發沒有領隊你可不可以接受，乙○○答：我可以
    .... 」，「胡韻華：蕭小姐跟你講說現在領隊... 那你同
    意嘛，你是不是同意，我們才開的機票。乙○○：對，我同
    意」「胡韻華：我們當時有跟黃小姐講，如果在台灣沒有領
    隊讓你們二個走，是不是可以，那黃小姐也同意這部分，他
    說好，那沒有關係，所以這一部分是有達成共識的，才會去
    開票，如果沒有共識，我們不會去開機票。..... 甲○○：
    好，這我了解，這是他的承諾，並不是我的承諾.... 」，
    由上開對話內容足證，二造在洽談契約時，雙方已合意不派
    隨機領隊，而係由上訴人公司派人至機場為被上訴人Check
    完畢，送上飛機，到了印度後，由上訴人在印度分公司之中
    文導遊在機場接機，並帶領完成全程之旅遊。
三、本件旅遊契約，係被上訴人乙○○出面，以自己並代理甲○
    ○與上訴人為合意，甲○○應受契約之拘束：本件旅遊契約
    於開始接洽至以信用卡傳真簽帳單支付費用，此一期間，被
    上訴人甲○○未出面，均係由乙○○代理，本件有關旅遊之
    內容「雙人雙程商務艙應增加費用36,000元（已刷卡增加18
    ,000 元，另18,000元同意補差額）」「同意可以不派隨機
    領隊」均係乙○○以自己及代理甲○○與上訴人為意思表示
    及達成合意。而上訴人之職員蕭均如與甲○○聯絡應備資料
    時，甲○○亦表示就本件旅遊事項，其有授予乙○○代理權
    ，有胡韻華與甲○○之通話內容可證。被上訴人甲○○既於
    8月4日通話中向蕭均如表示：「一切由黃小姐處理」而授予
    代理權，且並未為任何保留，乙○○就本件旅遊自有全權代
    理甲○○之權限，縱使被上訴人二人間內部另有約定，依民
    法第107條：「代理權之限制及撤回，不得以之對抗善意第
    三人」，同法第169條：「由自己之行為表示以代理權授與
    他人，.... 對於第三人應負授權人之責任」，故乙○○於8
    月1日同意「補商務艙差額」「不含隨機領隊」之效力，自
    及於本人甲○○，甲○○自應受拘束。
四、二造已成立旅遊契約，被上訴人不依合意之內容受領給付，
    致本件旅遊未能成行，非可歸責於上訴人之事由，上訴人無
    賠償義務：依上訴人所提出之錄音譯文就旅遊契約已由被上
    訴人乙○○並代理甲○○與上訴人達成合意，其內容為旅
    遊項目及旅費依上訴人網路上之套裝行程外，另二人來回
    商務艙加價36,000元，不含隨機領隊，嗣後上訴人同意
    吸收甲○○回程商務艙票價9,000元，此為雙方合意之內容
    ，被上訴人就雙方已合意之事項，一再否認並以契約所無之
    事項：「當初報價係來回商務艙」「未承諾不含隨機領隊」
    「須為其投保5000萬元意外險，500萬醫療險」，而為無理
    要求，被上訴人既拒絕受領雙方契約原定之給付，本件旅遊
    契約未能出團成行，非可歸責於上訴人，上訴人自無定型化
    契約書第14條之賠償義務。
肆、本件被上訴人於原審聲明請求上訴人應給付被上訴人乙○○
    127,988元，應給付被上訴人甲○○150,208元，及均自起訴
    狀繕本送達翌日起至清償日止按年息百分之五計算之利息。
    原審判決上訴人應給付被上訴人各53,900元，駁回被上訴人
    其餘之訴（被上訴人就其餘敗訴部分未上訴，已確定）。上
    訴人對於不利於上訴人部分提起上訴，於本院聲明：（1）
    原判決不利於上訴人部分廢棄。（2）上開廢棄部分，被上
    訴人於第一審之訴駁回。被上訴人於本院聲明：上訴駁回。
    被上訴人乙○○於本院為追加聲明請求：上訴人應給付被上
    訴人乙○○9,000元，並自追加聲明狀繕本送達翌日起至清
    償日止，按年息百分之五計算之利息。
伍、兩造不爭執事項：
一、被上訴人於94年7月間，見上訴人於網路上所刊登之「88節
    頂級～珍愛皇宮6天」印度團體旅遊行程廣告（原審卷第16
    至27頁參照），由被上訴人乙○○以電話與上訴人員工蕭均
    如聯繫洽定契約。
二、兩造就被上訴人二人參加上訴人所辦理之「88節頂級～珍愛
    皇宮6天」印度團體旅遊，94年8月8日出團，旅程、膳宿與
    除來回搭乘飛機之艙等及其對價外之交通條件，依上訴人於
    網路刊登之廣告內容，與上訴人傳真與被上訴人之「2005精
    選～珍愛皇宮」說明單（原審卷第28至31頁參照）所載等節
    ，已達意思表示一致。
三、上訴人於94年8月4日傳真契約書與被上訴人甲○○，其中第
    5 條記載：「＊（包含單程商務艙）伍萬參仟玖佰元整」，
    復於第36條1項第2款記載：「＊二、二人成行，同意不含領
    隊。」（原審卷第36、37頁參照）。
陸、得心證之理由：本件於言詞辯論期日經二造同意，二造對於
    契約成立不爭執，本件爭點為：（一）二造旅遊契約合意之
    內容為何？關於往返印度所搭乘之飛機艙等與應給付之對價
    為何？關於是否派遣隨機領隊，二造是否達成合意？（二）
    系爭旅遊契約不能履行之原因，是可歸責於上訴人還是被上
    訴人？茲分述如下：
一、二造旅遊契約合意之內容為何？關於往返印度所搭乘之飛機
    艙等與應給付之對價為何？關於是否派遣隨機領隊，二造是
    否達成合意？經查：
（一）證人蕭均如於94年8月1日向被上訴人乙○○報價，二人團
      費總額為107,800，並傳真簽帳單與被上訴人乙○○，被
      上訴人乙○○填妥簽帳單後，回傳上訴人，上訴人收受後
      於當日向銀行請款完畢等情，為兩造所不爭執，並據證人
      蕭均如證述綦詳，復有祥樂旅行社股份有限公司華南商業
      銀行傳真用簽帳單在卷可稽（原審卷第108頁、110頁、第
      32頁），堪信為真實。雖證人蕭均如證稱伊係向被上訴人
      表示一個人單程商務艙要加價9,000元（原審卷第107頁參
      照）。惟查，證人蕭均如復證稱：被上訴人向伊表示要訂
      來回商務艙的機票，故伊於被上訴人刷卡給付團費後，通
      知上訴人票務組為被上訴人二人訂來回商務艙機票（原審
      卷第108頁、110頁參照）。據此，證人蕭均如於94年8月1
      日若係向被上訴人報價一人單程商務艙加價9,000元，則
      在被上訴人乙○○表明被上訴人二人均需要升等為來回商
      務艙之情形下，向上訴人之報價應為總團費125,800元而
      非107,800元（表訂團費每人49,900元，兩人成行，優惠
      10,000元，加上每人升等來回搭乘商務艙費用18,000元，
      為：49,900元/人*2人-10000元+18,000元/人*2人＝125,
      800元≠107,800元。）。而被上訴人乙○○於簽帳單上簽
      署107, 800元之刷卡金額後回傳上訴人，上訴人亦無異議
      收受後向銀行請款，顯然證人蕭均如係以升等來回搭乘商
      務艙每人加價9,000元為計算基礎向被上訴人報價。且上
      訴人並不爭執其胡姓主管曾於94年8月4日撥電話與被上訴
      人乙○○協商，則若當時確係以一人單程商務艙加價9,
      000 元向被上訴人乙○○報價，而無表示錯誤，何需事後
      贅為主動聯繫協商？又上訴人既然明知被上訴人要求來回
      搭乘商務艙，並均為被上訴人二人代訂來回商務艙之機票
      ，此有中華航空公司訂位證明在卷可證（原審卷第92、93
      頁參照回程均為候補），卻仍在傳真與被上訴人甲○○之
      契約書中旅遊費用一項突兀記載「＊（包含單程商務艙）
      伍萬參仟玖佰元整」，而不明確記載渠主觀上認知之約定
      內容：「＊（包含雙程商務艙）陸萬貳仟玖佰元整」。就
      上情參互以觀，顯然係證人蕭均如與被上訴人商議契約內
      容時，因過失誤將升等來回商務艙之費用報價為每人9,00
      0 元，並以此意思表示與被上訴人合致，事後發現錯誤，
      而片面尋求變更。證人蕭均如就伊係向原告表示一個人單
      程商務艙要加價9,000元之證詞，諒為規避自身責任，與
      事實不符。是被上訴人辯稱上訴人職員蕭均如係以二人搭
      乘來回商務艙須加價36,000元之費用報價，並得被上訴人
      同意，即不可採，被上訴人於本院所提出錄音譯文內上訴
      人公司業務主管胡韻華稱：「你的機票上面訂著收據，實
      報實銷」等語，為胡韻華單方面之陳述，尚難認為二造之
      合意，自不足為有利於上訴人之認定。
（二）次按契約為雙方當事人以發生債之關係為目的，相互為對
      立的意思表示，趨於一致的法律行為，如當事人就意思表
      示達成一致而合法締結契約，雙方均應受契約內容所定權
      利義務之拘束，除經兩造合意或法律另有規定外，不容一
      方任意反悔變更契約內容。承上，兩造訂立旅遊契約時，
      係以被上訴人二人參加上訴人所辦理之「88節頂級～珍愛
      皇宮6天」印度團體旅遊，94年8月8日出團，除兩造特約
      由被上訴人每人額外加付9,000元後升等為來回搭乘商務
      艙外，旅程與膳宿交通等服務依前述網路內容，與上訴人
      傳真與被上訴人之說明單所載，加上自付升等商務艙費用
      後，每人團費為53,900元等為內容達對立意思表示一致，
      契約業已成立，除經兩造合意或法律另有規定外，不容一
      方任意反悔變更契約內容。經查，上訴人嗣後與被上訴人
      乙○○協商，經被上訴人乙○○同意，就其個人部分，將
      加付9,000元後升等為來回搭乘商務艙之契約內容，變更
      為加付18,000元後升等為來回搭乘商務艙，並無違反公序
      良俗或強制禁止規定，依契約自由原則，自可允許。又依
      上訴人所提之錄音譯文所示：「黃：後來呢，我跟我朋友
      （按即被上訴人甲○○）講，因為這個錢是二個人付的，
      他說你要補，那你去補你的，我沒有說我要補」等語，足
      認被上訴人乙○○雖有權代理被上訴人甲○○與上訴人締
      結本件旅遊契約，但被上訴人乙○○上開同意變更之意思
      表示時，明確告知僅為其個人之意思表示，該部分並非代
      理被上訴人甲○○為意思表示，上訴人主張被上訴人甲○
      ○同意加價18,000元，或應負授權人責任云云，均不足採
      。
（三）依二造旅遊契約第17條約定，「領隊  乙方應指派領有領
      隊執業證之領隊。甲方因乙方違反前項規定，致遭受損害
      者，得請求旅行業賠償。領隊應帶領旅客出國旅遊，並為
      旅客辦理出入國境手續、交通、食宿、遊覽及其他完成旅
      遊所須之往返全程隨團服務。」，是依二造契約約定，上
      訴人應指派領有領隊執業證之領隊帶領被上訴人出國旅遊
      ，並為被上訴人辦理出入國境手續、交通、食宿、遊覽及
      其他完成旅遊所須之往返全程隨團服務。上訴人雖辯稱被
      上訴人二人同意上訴人可以不派領隊，此為被上訴人甲○
      ○否認，而從上訴人所提錄音譯文所示：「胡：我跟你講
      二個人出發，當時蕭小姐跟你們講說二個人出發沒有領隊
      ，你可不可以接受」「黃：我可以，但是他（按即被上訴
      人甲○○）不可以，他現在跟我講，你乙○○說可以，那
      你自己跟他，我甲○○，我不同意」等語，是上訴人嗣後
      縱與被上訴人乙○○協議達成不派領隊之合意，但迄未與
      被上訴人甲○○就此部分達成合意，應可認定。上訴人雖
      辯稱甲○○應負授權人責任，惟被上訴人乙○○雖有權代
      理被上訴人甲○○與上訴人締結本件旅遊契約，但被上訴
      人乙○○同意變更之意思表示時，明確告知僅為其個人之
      意思表示，該部分並非代理被上訴人甲○○為意思表示，
      已如前述，且從上訴人亦係分別交付旅遊契約予被上訴人
      一節觀之，上訴人主張被上訴人甲○○應負授權人責任亦
      不足採。
二、系爭旅遊契約不能履行之原因，是可歸責於上訴人還是被上
    訴人？
（一）綜上所述，被上訴人甲○○方面，始終未同意上訴人上開
      變更契約之請求，上訴人自不得片面予以變更。上訴人與
      被上訴人甲○○間之旅遊契約已經成立，被上訴人甲○○
      嗣後提出「須為其投保5000萬元意外險，500萬醫療險」
      ，僅為協議變更部分契約內容，二造就變更契約內容未達
      意思表示一致，上訴人仍應按原來合致之契約內容履行，
      而被上訴人乙○○始終主張仍按預定行程成行，惟被上訴
      人二人於94年8月8日晚上到中正機場等不到上訴人等情，
      惟上訴人所不爭執，應認本件旅遊契約不能履行之原因，
      應可歸責於上訴人。上訴人辯稱此為被上訴人無理要求，
      本件旅遊未能出團，非可歸責於上訴人云云，自不可採。
（二）查依二造旅遊契約第14條約定：「因可歸責乙方（按即上
      訴人）之事由，致甲方旅遊活動無法成行時，乙方於知悉
      旅遊活動無法成行者，應即通知甲方並說明其事由；怠於
      通知者，應賠償甲方依旅遊費用之全部計算之違約金；其
      已為通知者，則按通知到達甲方時，距出發日期時間之長
      短，依下列規定計算其應賠償甲方之違約金。．．．4.通
      知於出發日前一日到達者，賠償旅遊費用百分之五十。5.
      通知於出發當日以後到達者，賠償旅遊費用百分之一百。
      」，上訴人無正當理由，任意於出發當日上午通知被上訴
      人無法成行，顯可歸責於上訴人，被上訴人主張依系爭旅
      遊契約第14條請求被上訴人賠償，應屬有據。而按上開約
      定，請求賠償旅遊費用百分之一百，須通知於出發當日以
      後到達者，始得請求。被上訴人雖主張上訴人不願出團之
      通知是在94年8月8日出發當日被上訴人二人於機場等不到
      上訴人公司人員，經其打電話詢問，始告知其公司不出團
      等語，惟查，依上訴人所提出被上訴人甲○○與上訴人公
      司人員韋中原於94年8月8日上午11時許洽談之錄音譯文顯
      示，上訴人公司人員韋中原於洽談當時已有表示：「公司
      決議說不要走」，被上訴人對於上開譯文內容並不爭執，
      僅爭執上訴人未提出全部錄音，堪信為真實。況被上訴人
      於其起訴狀亦自承：「.... 原告甲○○退讓表示如果無
      法派員，基於個人生命財產考量要求改換為原告投保保額
      新台幣5000萬元之意外險及保額500萬元之傷害險，卻為
      被告公司所拒，並當場表明公司8月8日晚上不願出團，雙
      方協商破裂，原告即離去」（見原審卷第7、8頁）；堪認
      上訴人公司已於94年8月8日上午通知被上訴人系爭旅遊契
      約不能成行，被上訴人辯稱係於到機場等不到上訴人公司
      人員，始被通知不能成行，應不足採。而被上訴人系爭旅
      遊為國外旅遊，所訂機票出發之時間為94年8月8日華航CI
      181號航機，時間為晚上9時45分（原審卷第92頁中華航空
      公司訂位證明），被上訴人於於94年8月8日上午通知被上
      訴人系爭旅遊契不能成行，應相當於二造旅遊契約第14條
      第1項第4款，通知於出發前一日到達者，賠償旅遊費用百
      分之五十之情形，從而，被上訴人主張應賠償旅遊費用百
      分之一百的違約金，應不可採。又查，本件被上訴人乙○
      ○以刷卡之方式實際給付旅遊費用為107,800元，有附於
      原審卷之簽帳單可憑（見原審卷第32頁），是以，上訴人
      應賠償被上訴人乙○○26,950元，賠償被上訴人甲○○亦
      為26,950元（計算式：107,800÷2＝53,900，53,900×50
      /100＝26,950）。逾此範圍之請求，即無理由，不應准許
      。
柒：追加之訴部分：被上訴人乙○○於本院追加聲明主張依其與
    上訴人事後變更之約定，其旅遊費用為62,900元，故追加請
    求上訴人賠償9000元等語，惟查，本件被上訴人乙○○以刷
    卡之方式實際給付旅遊費用為107,800元，已如前述，而本
    件旅遊契約之賠償損害屬違約金之性質，自以被上訴人實際
    給付之旅遊費用數額計算違約金較為合理，否則，若旅客之
    一方尚未支付費用或支付少許費用，即可請求全額之旅遊費
    用賠償，亦有失公平，是被上訴人追加聲明請求上訴人再給
    付被上訴人乙○○9000元部分，不應准許，應予駁回。
捌、綜上所述，被上訴人本於二造旅遊契約，請求上訴人各給付
    26,950元，及自本件起訴狀繕本送達翌日起（即94年9月21
    日）至清償日止，按週年利率5%計算之利息，為有理由，應
    予准許。逾此所為請求，為無理由，應予駁回。原審就超過
    上開應准許部分，為上訴人敗訴之判決，並為假執行之宣告
    ，自有未洽。上訴意旨就此部分指摘原判決不當，求予廢棄
    改判，為有理由。至於上開應准許部分，原審判命上訴人給
    付，並為假執行之宣告，核無違誤，上訴意旨，就此部分，
    仍執陳詞，指摘原判決不當，求予廢棄，為無理由，應駁回
    其上訴。至被上訴人乙○○追加之訴部分，亦無理由，應予
    駁回。
玖、本件事證已臻明確，二造其餘主張陳述及所提證據，經審酌
    認與判決無影響，爰不一一論述，附此敘明。
拾、據上論結，本件上訴為一部有理由，一部無理由，追加之訴
    為無理由，依民事訴訟法第436條之1第3項、第450條、第
    449條第1項、第78條、第79條、第85條第1項前段，判決如
    主文。
中    華    民    國    95    年    9     月    4     日
                  民事第二庭  審判長法  官  鄭純惠
                                    法  官  黃蓓蓓
                                    法  官  吳淑惠
以上正本係照原本作成。
不得上訴
中    華    民    國    95    年    9     月    5     日
                                    書記官  蔡凱如


司法院資訊處製作；財團法人民間司法改革基金會備份。
